臺灣臺中地方法院交通事件裁定       100年度交聲字第2509號
原處分機關  交通部公路總局臺中區監理所臺中市監理站
異  議  人
即受處分人  丘淋昌
上列異議人即受處分人因違反道路交通管理處罰條例案件，對於
交通部公路總局臺中區監理所臺中市監理站民國100 年8 月22日
所為之裁決（裁監稽違字第裁61-1AF952061號違反道路交通管理
事件裁決書），聲明異議，本院裁定如下：
    主  文
異議駁回。
    理  由
一、原處分機關略以：異議人即受處分人丘淋昌（下稱受處分人
    ）所有車牌號碼ISW-352 號重型機車，於民國100 年7 月9
    日14時32分許，在臺北市○○路○ 段30號對面處，因「於身
    心殘障專用停車位違規停車者」之違規，為臺北市停車管理
    工程處依道路交通管理處罰條例第56條第1 項第10款規定逕
    行舉發。受處分人於應到案日期前提出申訴，原處分機關遂
    於100 年8 月22日以裁監稽違字第裁61-1AF952061號裁決書
    ，依道路交通管理處罰條例第56條第1 項第10款，裁處罰鍰
    新臺幣（下同）1200元，於法並無不合等語。
二、聲明異議意旨略以：由於當天為下雨天，伊考慮到雨水會淋
    濕證件，致令日後不堪使用，一時之間始取下證件，並未留
    存備查，實乃情非得已，按行政罰係以故意或過失為處罰要
    件，本件因天候不佳所致，應屬非可歸責之情形，故應無過
    失責任可言，為此請求撤銷原處分等語。
三、按汽車駕駛人停車時，有於身心障礙專用停車位違規停車之
    情形者，應以最高額罰鍰即1200元處罰之，道路交通管理處
    罰條例第56條第1 項第10款、第4 項定有明文。按身心障礙
    者本人或同一戶籍之家屬一人得檢具身心障礙手冊正反面影
    本、駕駛執照影本、汽車行車執照影本等相關文件向戶籍所
    在地社政主管機關申請身心障礙者專用停車位識別證，或向
    專用牌照核發機關申請身心障礙者專用車輛牌照。申請專用
    停車位識別證者，應具有汽車或機車之駕駛執照及行車執照
    ；其申請機車專用停車位識別證者，以經監理單位檢驗合格
    之特製車者為限。使用身心障礙者專用停車位者，除掛有專
    用牌照之車輛外，應將專用停車位識別證置於汽車擋風玻璃
    明顯處或黏貼於機車車首，以供查核檢驗，而專用停車位識
    別證應由身心障礙者本人親自持用或家屬乘載身心障礙者本
    人時持用，掛有專用牌照之車輛，由身心障礙者本人使用或
    乘載身心障礙者本人時，得使用身心障礙者專用停車位，依
    身心障礙者權益保障法第48條第2 項規定訂定之「身心障礙
    者專用停車位設置管理辦法」第6 條第1 項、第4 項、第7
    條、第9 條第1 項、第12條亦規定甚明。簡言之，得申請機
    車專用停車位識別證者，應以經監理單位檢驗合格之特製車
    為限，且身心障礙者若未曾向社政主管機關申請身心障礙者
    專用停車位識別證或身心障礙者專用車輛牌照，仍不得占用
    身心障礙者專用停車位，若予以占用，即應依道路交通管理
    處罰條例第56條第1 項第10款、第4 項之規定加以裁處，要
    屬無疑。
四、經查：
  (一)受處分人所有車牌號碼ISW-352 號重型機車（下稱違規車輛
    ），於100 年7 月9 日14時32分許，在臺北市○○路○段30
    號對面處，因「於身心殘障專用停車位違規停車者」之違規
    ，為臺北市停車管理工程處依道路交通管理處罰條例第56條
    第1 項第10款規定逕行舉發等情，有臺北市政府交通局北市
    交停字第1AF952061 號舉發違反道路交通管理事件通知單、
    本件裁決書各1 份及違規採證照片影本2 張附卷可稽，則受
    處分人將上開機車停放於身心殘障專用停車位之違規事實，
    堪以認定。
  (二)受處分人雖以前詞置辯，然受處分人雖領有中華民國殘障手
    冊，符合得以申請身心障礙者專用停車位識別證或身心障礙
    者專用車輛牌照之資格，此有卷附之中華民國殘障手冊影本
    1 份可參，惟本件違規車輛係屬普通重型機車，並非經監理
    單位檢驗合格之特製車，且受處分人亦未向臺中市政府申請
    核發身心障礙者專用停車位識別證等情，有臺北市停車管理
    工程處100 年8 月2 日北市停管字第10033609400 號函、內
    政部100 年10月13日台內社字第1000198172號函、機車車籍
    查詢等資料在卷可稽，則揆諸上開條文及說明，身心障礙者
    領有身心障礙手冊，僅為申請核發專用停車位識別證要件之
    一，不得作為專用停車位之停車證明，顯見本件受處分人於
    前揭時間將違規車輛停放於身心殘障專用停車位時，既未取
    得身心障礙者專用停車位識別證明，即不得停放在身心障礙
    者專用停車位，其確有違規占用身心障礙專用停車位之行為
    ，甚為明確，是受處分人上開所辯，委無足採。
  (三)從而，本件占用身心障礙專用停車位之違規事實，甚為明顯
    ，堪以認定，原處分機關依道路交通管理處罰條例第56條第
    1 項第10款、第4 項之規定，裁處受處分人罰鍰1200元，於
    法並無違誤或不當之處。本件受處分人之異議為無理由，應
    予駁回。
五、據上論斷，應依道路交通管理處罰條例第87條第2 項、道路
    交通事件處理辦法第18條，裁定如主文。
中    華    民    國  100     年    12    月    28    日
                  交通法庭    法  官   戰諭威
以上正本證明與原本無異。
如不服本裁定，應於收受送達後5日內向本院提出抗告狀。（應
附繕本）
中    華    民    國  100     年    12    月    28    日
                              書記官   許清源